【裁判字號】    95,金訴,6
【裁判日期】    950428
【裁判案由】    洗錢防制法
【裁判全文】
臺灣臺中地方法院刑事判決               95年度金訴字第6號
公  訴  人  臺灣臺中地方法院檢察署檢察官
被      告  丁○○
                    （另案在臺灣臺中監獄執行中）
            戊○○
            甲○○
                    （另案在臺灣臺中監獄臺中分監執行中）
上列被告因詐欺案件，經檢察官提起公訴（九十四年度偵字第一
五二四四號），本院合議庭裁定改依簡式審判程序審理後，判決
如下：
    主    文
丁○○、戊○○、甲○○幫助共同常業詐欺，各處有期徒刑陸月
，如易科罰金，均以佰元折算壹日。
    犯罪事實
一、丁○○、戊○○及甲○○均明知一般人收集金融帳戶使用常
    與財產犯罪密切相關，且可預見其提供帳戶予不相識之人使
    用，可能幫助不詳之犯罪集團掩飾重大犯罪所得之財物，並
    逃避檢警查緝，竟不違其本意，而基於幫助常業詐欺、掩飾
    因他人重大犯罪所得財物之犯意，分別於附表一所示之時間
    、地點，將渠等所有附表一所示之金融帳戶存摺、印章及提
    款卡（含密碼資料）提供予附表一所示之人，以此方式幫助
    附表一所示取得帳戶之人所組成之詐騙集團為常業詐欺犯行
    及掩飾因其等重大犯罪所得之財物，而使偵查機關不易追查
    。嗣後附表一所示之取得帳戶者所組成之詐騙集團，即自民
    國九十一年七月二十九日起，假藉「環球電訊公司」名義，
    發送中獎簡訊予當時任職「佛光山電視弘法基金會」之丙○○（法號：覺煌法師），待丙○○按該簡訊所留聯絡電話與
    之聯絡後，再由不詳人數之成年人所組成之集團成員陸續假
    扮「孫小姐」、「林課長」、「劉經理」、「後援會會長陳
    和鑫」、「香港總公司董事代表陳先生」及「金資中心張翔
    銘主任」等身份，利用電話聯絡方式，與丙○○和當時任職
    「香海文化事業有限公司」會計之乙○○聯絡，對丙○○及
    乙○○二人佯稱：丙○○已幸運中獎，惟需繳交稅款、使用
    權利金、佣金及會員費，才可以領款等語，致丙○○及乙○○均陷於錯誤，信以為真，而依照該詐騙集團成員之指示，
    於附表二所示之被害人匯款時間，以丙○○之名義，陸續匯
    款如附表二所示之金額，至附表二所示之人頭帳戶內，該等
    款項旋於當日或次日遭詐騙集團成員以金融卡領現之方式陸
    續提領，部分金額則於附表二所示轉入他帳戶之時間，遭詐
    騙集團成員陸續以轉帳匯款方式，轉入附表一所示丁○○、
    戊○○及甲○○等人之帳戶內，再陸續提領一空。嗣因丙○○、乙○○遲遲未取得中獎彩金，始驚覺受騙。
二、案經法務部調查局臺北市調查處移送臺灣臺中地方法院檢察
    署檢察官偵查起訴。
    理    由
一、上開犯罪事實，業據被告丁○○、戊○○、甲○○分別於警
    詢、偵查及本院審理時坦承不諱，且經被害人丙○○、乙○○於警詢時指述在卷，復有被告丁○○在第一商業銀行中港
    分行之開戶申請資料及交易明細、被告戊○○在大里草湖郵
    局之開戶申請資料及交易明細、被告甲○○在第一商業銀行
    中港分行之開戶申請資料及交易明細、建華商業銀行匯款委
    託書影本等存卷足佐，足見被告丁○○、戊○○、甲○○上
    開自白，均核與事實相符。本案事證明確，被告三人之上開
    犯行，均洵堪認定。
二、按被告丁○○、戊○○及甲○○等人行為後，洗錢防制法於
    九十二年二月六日修正公布，同年八月六日施行，修正前該
    法第二條第一款、第二款乃分別規定「本法所稱洗錢，係指
    下列行為：一、掩飾或隱匿因自己或他人重大犯罪所得財物
    或財產上利益者。二、收受、搬運、寄藏、故買或牙保他人
    因重大犯罪所得財物或財產上利益者。」，又第九條第一項
    則規定「洗錢者，處五年以下有期徒刑，得併科新臺幣三百
    萬元以下罰金。」；而修正後該法第二條第一款、第二款乃
    規定「掩飾或隱匿因自己重大犯罪所得財物或財產上利益之
    行為。」、「掩飾、收受、搬運、寄藏、故買或牙保他人因
    重大犯罪所得財物或財產上利益之行為」，又同法第九條第
    一項、第二項則規定：「犯第二條第一款之罪者，處五年以
    下有期徒刑，得併科新台幣三百萬元以下罰金。犯第二條第
    二款之罪者，處七年以下有期徒刑，得併科新台幣五百萬元
    以下罰金。」。換言之，修正前洗錢防制法規定，不論第一
    款或第二款情形，其法定刑均為五年以下有期徒刑，得併科
    新台幣三百萬元以下罰金；而修正後洗錢防制法，則就第二
    條第二款行為提高法定刑為七年以下有期徒刑，得併科新臺
    幣三百萬元以下罰金。查本件被告丁○○、戊○○及甲○○
    等人上開所為，均屬修正前洗錢防制法第二條第一款及修正
    後同法第二條第二款之行為，茲比較新、舊法條文規定，以
    舊法較有利於被告三人，應依刑法第二條第一項但書之規定
    ，適用九十二年二月六日修正公布前之洗錢防制法第九條第
    一項規定；又被告三人乃係幫助上開年籍及人數不詳之成年
    人組成之詐騙集團，共同基於意圖為自己不法所有之犯意聯
    絡，以上開之方式為詐術，使被害人陷於錯誤，而將本人之
    物交付，是核被告丁○○、戊○○及甲○○等三人上開所為
    ，均係犯刑法第三十條第一項、第二十八條、第三百四十條
    之幫助共同常業詐欺罪及九十二年二月六日修正公布前之洗
    錢防制法第九條第一項之洗錢罪。被告丁○○、戊○○及甲○○等三人分別與該詐欺集團之不詳人數之成年人間，就上
    開洗錢犯行，具有犯意聯絡及行為分擔，皆為共同正犯。至
    公訴人認被告三人上開所為，係屬修正前洗錢防制法第二條
    第二款之行為，而犯修正前第九條第一項之幫助洗錢罪，則
    顯有誤會，併予說明。又被告三人幫助常業詐欺部分之犯罪
    ，固未據公訴人於起訴法條論及，惟起訴事實既已記載明確
    ，且與其餘部分犯罪為一行為觸犯二罪名之想像競合犯，自
    為本院審理論究之範圍。另被告三人均於本院審判中自白犯
    罪，是均應依修正前洗錢防制法第九條第四項規定減輕其刑
    。又被告三人基於幫助該詐欺集團人員共同犯罪，均為幫助
    犯，均依刑法第三十條第二項之規定，按正犯之刑減輕之。
    被告三人均以一交付行為而觸犯上開二罪名，均屬想像競合
    犯，均應從一重之幫助共同常業詐欺罪處斷。爰分別審酌被
    告三人隨意提供其等所有之帳戶存摺及提款卡等資料供他人
    非法使用，將助長社會犯罪風氣，並導致真正犯罪者逍遙法
    外，其等行為殊屬不當，又被害人在財產上受有甚大損害，
    心理上亦受有相當之痛苦，及其等犯罪後均已坦承犯行，尚
    知悔悟，又念及被告三人本身均未實際參與本件詐欺取財之
    犯行，責難性較小等一切情狀，各量處如主文所示之刑，並
    均諭知易科罰金之折算標準。
據上論斷，應依刑事訴訟法第二百七十三條之一第一項、第二百
九十九條第一項前段，九十二年二月六日修正前之洗錢防制法第
九條第一項、第四項，刑法第二條第一項但書、第三十條第一項
、第二項、第二十八條、第三百四十條、第五十五條、第四十一
條第一項前段，罰金罰鍰提高標準條例第二條，判決如主文。
中    華    民    國    95    年    4     月    28    日
                  刑事第一庭  法  官  許惠瑜
以上正本證明與原本無異。
如不服本判決，應於判決送達後十日內向本院提出上訴狀，上訴
於臺灣高等法院臺中分院（須附繕本）。
                              書記官  陳其良
中    華    民    國    95    年    4     月    28    日
附錄論罪科刑法條：
九十二年二月六日修正前之洗錢防制法第九條第一項
犯第二條第一款之罪者，處五年以下有期徒刑，得併科新臺幣三
百萬元以下罰金。
刑法第三百四十條
以犯第三百三十九條之罪為常業者，處一年以上七年以下有期徒
刑，得併科五萬元以下罰金。
附表一：
一、被告丁○○於九十一年六月六日前約一個多月，在年籍不詳、
    綽號「小柏」之成年男子位於臺中市中興大學附近之租屋處，
    將其在第一商業銀行中港分行、帳號00000000000
    號之帳戶存摺及提款卡等資料，交予該綽號「小柏」者使用。
二、被告戊○○於九十一年八月八日，在臺中市○○路邊，將其在
    大里草湖郵局、局號００二一三二號、帳號０六三四七六號之
    帳戶存摺及提款卡等資料，以四千元之代價，交予某一年籍不
    詳、綽號「阿南」之成年人使用。
三、被告甲○○於九十一年六月十一日後約一、二週內某日，在臺
    中市○○路某址，將其在第一商業銀行中港分行、帳號000
    00000000號之帳戶存摺及提款卡等資料，以價值三千
    元之安非他命作為代價，交予某一年籍不詳之成年人使用。


司法院資訊處製作；財團法人民間司法改革基金會備份。
